台灣高等法院台中分院刑事判決　　　　96年度上訴字第2274號
上　訴　人
即　被　告　丁○○
　　　　　　　　　　（另案在台灣台中監獄執行）
選任辯護人　張仕賢律師
上列上訴人因強盜等案件，不服台灣南投地方法院96年度訴緝字
第5號中華民國96年7月11日第一審判決（起訴案號：台灣南投
地方法院檢察署95年度偵字第2242、2961號），提起上訴，本院
判決如下：
    主  文
原判決撤銷。
丁○○共同犯連續攜帶兇器竊盜罪，累犯，處有期徒刑壹年陸月
。減為有期徒刑玖月。扣案如附表所示之物均沒收。
    事      實
一、丁○○前因竊盜、偽造文書等罪，經台灣台中地方法院判決
    分別判處有期徒刑一年四月、二月，定應執行刑有期徒刑一
    年五月確定。復因違反毒品危害防制條例之施用第一級、第
    二級毒品案件，經該院判決分別判處有期徒刑七月、四月，
    定應執行刑有期徒刑十月確定，並接續前開竊盜、偽造文書
    等罪而執行，於民國93年10月31日縮刑期滿而執行完畢。
二、詎丁○○仍不知悔改，復夥同林怡凱（業經原審法院判處有
    期徒刑十月確定）共同基於意圖自己不法所有概括犯意之犯
    意聯絡，(一)於95年5月21日5時50分許，由林怡凱駕駛其向不
    知情之友人所借用之7Ｎ－6830○號自用小客車，搭載丁○○，而丁○○則持其所有，客觀上可作為兇器使用之鐵剪刀
    2支、螺絲扳手1支、電動螺絲起子1支等物，另攜帶行竊使
    用之手套1雙及帆布袋1個，共同前往位在南投縣魚池鄉○○
    村○○路之「梅荷園」旁停車場，見甲○○向其姐林靜宜所
    借用之3575－ＥＲ號自用小客車停放於該處，乃由林怡凱擔
    任把風及負責接應，丁○○以其所有之鐵剪刀先敲破車窗，
    進入車內後，以電動螺絲起子打開音響外面板，用鐵剪刀剪
    斷電源線，下手竊取該部車內之汽車音響ＤＶＤ，惟在尚未
    得手之際，因汽車警報器大響，林怡凱、丁○○二人因而放
    棄而未能得逞。(二)、丁○○、林怡凱承前犯意，於同日6時5
    分許，在上開地點，見乙○○所有之6197－ＥＭ號自用小客
    車停在該處，即以上開同一手法（毀損部分未據提出告訴）
    共同竊得乙○○所有置於車上之ＤＶＤ音響1台、ＬＥＤ手
    電筒1支及裝ＰＤＡ之皮布套1個得手。適乙○○在附近拍完
    照片返回停車處，見丁○○於車上行竊物品，遂大聲喝令丁○○下車，林怡凱見事跡敗露，即先行駕駛上述自用小客車
    逃離現場，並於逃逸途中將上述其中1支鐵剪刀丟棄在路邊
    ，而丁○○則連忙下車往涵碧樓之方向逃逸。乙○○見狀即
    自後追趕欲逮捕現行犯，追捕中，丁○○為脫免逮捕，轉身
    持內裝有已竊得ＤＶＤ音響、ＬＥＤ手電筒、裝ＰＤＡ之皮
    布套及鐵剪刀、螺絲扳手、電動螺絲起子等重物之手提包攻
    擊乙○○，乙○○見狀即以左手阻擋保護自己，致乙○○受
    有左手肘擦傷之傷害。乙○○身心未受影響，即以手上之攝
    影用腳架揮打丁○○回擊，繼續追趕丁○○，並邊追打邊打
    電話報警。嗣丁○○被民眾攔下，為及時到場之警方當場將
    丁○○予以逮捕，且扣得其等行竊所用之鐵剪刀1支、螺絲
    扳手1支、電動螺絲起子1支、手套一雙及帆布袋1個等物，
    另亦起獲其所竊取之ＤＶＤ音響1台、ＬＥＤ手電筒1支及裝
    ＰＤＡ之皮布套1個等物（已發還被害人）。
四、案經甲○○告訴及南投縣政府警察局集集分局報告台灣南投
    地方法院檢察署檢察官偵查起訴。
    理      由
一、有關證據能力之部分：
    按被告以外之人於審判外之言詞或書面陳述，除法律有規定
    者外，不得作為證據，惟當事人或辯護人於法院調查證據時
    ，知有上開情形，而未於言詞辯論終結前聲明異議者，視為
    同意作為證據，刑事訴訟法第159條第1項、第159條之5第2
    項、第1項規定參照。本件證人乙○○於警詢中之證述，為
    被告以外之人於審判外之陳述，無證據能力。其餘本案以下
    所引用之證據，檢察官、被告及其指定辯護人迄本院言詞辯
    論終結前均無異議，而均得為證據，合先敘明。
二、認定犯罪事實所憑之證據及理由：
(一)、竊盜楊禮賢部分：
  1.被告丁○○就其與共犯林怡凱於上開時、地攜帶鐵剪刀2 支
    、螺絲扳手1支、電動螺絲起子1支及行竊使用之手套1雙、
    帆布袋1個等物竊取告訴人甲○○車上之物未得手之事實，
    坦承不諱，核與其餘以下所示之證據相符而可採。
  2.共犯林怡凱於警詢、偵查中及原審法院準備程序之供述（見
    95年度他字第632號第5至8頁、第13、14、21、22頁、原審
    訴字卷第57至59頁、第83頁）。
  3.告訴人甲○○於警詢之指述（見偵字第2242號偵查卷第17至
    19頁）。
  4.另有照片4張在卷可憑（見上開偵卷第34頁）及附表所示之
    鐵剪刀一支、螺絲扳手一支、電動螺絲起子一支、手套一雙
    及帆布袋一個扣案可佐，堪認被告確有前開之犯行。
(二)、竊盜乙○○部分：
  1.被告丁○○對於與共犯林怡凱於上開時、地攜帶前開所述之
    工具竊取被害人乙○○車上之物遭察覺，被追趕時，持上開
    物品打傷乙○○之事實，均坦承不諱。
  2.另有被害人乙○○所提出上面所載：左手肘擦傷等語可證之
    長庚紀念醫院林口分院診斷證明書一紙可證及被害人乙○○
    於警局所拍攝受傷部分之照片3張在卷可佐（見上開偵卷第
    65 、29、30頁）。
  3.贓物認領保管單1紙、照片12張在卷可憑（見上開偵卷第25
    頁、第29至33頁）及附表所示之鐵剪刀1支、螺絲扳手1支、
    電動螺絲起子1支、手套1雙及帆布袋1個扣案可資佐證，被
    告前開之犯行，足堪認定。
  4.被告雖辯稱係乙○○於伊逃跑後，強文龍在後追趕，並持攝
    影用腳架打伊，伊才以裝物品之袋子扺擋，並非要打乙○○
    云云。惟乙○○於95年6月15日偵查中，具結後證稱：「被
    告下車後拿一袋東西往涵碧樓方向逃逸，我在後追，突然他
    又回頭用手中裝東西的袋子打我，我就用左手去擋，造成我
    左手肘擦傷，同時我就拿手上的攝影的腳架揮過去打到他。
    」且乙○○無故為與事實不一致之陳述之必要。而被告因脫
    免逮捕，對被害人施以強暴，可能因此成立準強盜罪，其供
    述難免避重就輕，是被告上開乙○○以攝影用腳架打伊，伊
    才以裝物品之袋子抵擋，並非要打乙○○云云，不能採信。
    乙○○所證述情節，可以採信。
(三)、綜上事證及說明，本件事證已臻明確，被告上開加重竊盜未
    遂及加重竊盜等犯行，均可以堪認定。
三、按刑法第329條之規定旨在以刑罰之手段，保障人民之身體
    自由、人身安全及財產權，免受他人非法之侵害，以實現憲
    法第8條、第22條及第15條規定之意旨。立法者就竊盜或搶
    奪而當場施以強暴、脅迫者，僅列舉防護贓物、脫免逮捕或
    湮滅罪證三種經常導致強暴、脅迫行為之具體事由，係選擇
    對身體自由與人身安全較為危險之情形，視為與強盜行為相
    同，而予以重罰。至於僅將上開情形之竊盜罪與搶奪罪擬制
    為強盜罪，乃因其他財產犯罪，其取財行為與強暴、脅迫行
    為間鮮有時空之緊密連接關係，故上開規定尚未逾越立法者
    合理之自由形成範圍，難謂係就相同事物為不合理之差別對
    待。經該規定擬制為強盜罪之強暴、脅迫構成要件行為，乃
    指達於使人難以抗拒之程度者而言，是與強盜罪同其法定刑
    ，尚未違背罪刑相當原則，與憲法第23條比例原則之意旨並
    無不符（大法官釋字第630號解釋參照）。本件依被告於遭
    乙○○追趕時，固曾持內裝物品之袋子揮打乙○○。但乙○○於偵查時具結後證稱：「走近車一看就看到在場的被告坐
    在我的車上，我叫他下車，叫他把東西都留下，被告下車後
    拿一袋東西往涵碧樓方向逃逸，我在後追，突然他又回頭用
    手中裝東西的袋子打我，我就用左手去擋，造成我左手肘擦
    傷，同時我就拿手上的攝影的腳架揮過去打到他，他繼續往
    中興路停車場方向逃逸，我邊追邊打電話報警，他跑到停車
    場內，沒有路可以跑，他才把我被偷的音響及一支手電筒拿
    出來放在地上，又繼續跑，後來才被好心民眾攔下。」（見
    見偵字第2242號偵查卷第73頁）於原審審理時，亦為相同之
    證述（見原審訴緝卷第52頁）。依乙○○證述情節，乙○○
    於發現被告偷竊其小客車上物品，即命被告下車，被告下車
    攜贓物逃跑，乙○○即在後追捕被告，雖在追捕中，被告曾
    迴頭以裝物品之袋子揮打乙○○，但乙○○仍一直在後追捕
    被告，且邊打電話報警，最後將被告逮捕到案之情節觀之，
    被害人乙○○並未達於難以抗拒之程度，依上開大法官解釋
    意旨，本件關於竊盜乙○○，遭乙○○追捕部分，即不能論
    以準強盜罪。
四、被告丁○○行為後，於94年2月2日修正公布之刑法，已於95
    年7月1日施行。按行為後法律有變更者，適用行為時之法律
    。但行為後之法律有利於行為人者，適用最有利於行為人之
    法律，現行刑法第2條第1項定有明文。比較修正前後有關共
    犯、未遂犯、想像競合犯、牽連犯、連續犯以及累犯加重暨
    其他法定加減原因與加減例等一切情刑，綜其全部罪刑之結
    果，修正後之刑法，並非有利於被告，應適用修正前之刑法
    規定。
五、論罪科刑之理由：
(一)、按刑法第321條第1項第三款之攜帶兇器竊盜罪，係以行為人
    攜帶兇器竊盜為其加重條件，此所謂兇器，其種類並無限制
    ，凡客觀上足以對人之生命、身體、安全構成威脅，具有危
    險性之兇器均屬之，且祇須行竊時攜帶此種具有危險性之兇
    器為已足，並不以攜帶之初有行兇之意圖為必要。查扣案之
    鐵剪刀、螺絲扳手及電動螺絲起子，均係質地堅硬之鐵製器
    械，足認為有使人生命身體安全發生危險之虞，而均可供兇
    器使用之物，應屬無疑。又按刑事訴訟法第232條所謂犯罪
    之被害人，指因犯罪行為直接受損害之人。就財產犯罪言，
    所有權人固為被害人，即對於該財產事實上有使用監督之人
    ，因他人之犯罪行為致其使用監督權受侵害者，亦不失為直
    接被害人。故物之借用人或承租人，對於借用物或租賃物雖
    無所有權，但既享有管理、使用或收益之權限，故意毀損，
    致其不能為使用收益時，該借用人或承租人，自得依法提出
    告訴。本件3575－ＥＲ號自小客車係告訴人甲○○向其姐林
    靜宜所借用，為該車之使用人，且甲○○於警詢時已表示要
    提出毀損之告訴（見偵字第2242號偵查卷第18頁），是本件
    甲○○已對被告提出合法之毀損告訴，附此敘明。
(二)、被告竊盜甲○○小客車部分，係犯刑法第321條第1項第3款
    、第2項之攜帶兇器竊盜之未遂罪及刑法第354條之損壞器物
    罪。損壞器物罪部分，業據檢察官於起訴書之犯罪事實欄所
    載明，惟於所犯法條部分漏引刑法第354條，應認業已起訴
    ，併此敘明。被告就上開加重竊盜未遂罪及毀損罪之間，則
    具有方法結果之牽連關係，為牽連犯，應依修正前刑法第55
    條之規定，從一重之加重竊盜未遂罪處斷。
(三)、被告竊取乙○○部分之犯行，雖被告於逃逸時，曾持內裝物
    品之袋子揮打被害人乙○○，但乙○○並未受影，仍自後追
    趕，並無難以抗拒之情形，是被告此部分犯犯行應成立刑法
    第321條第1項3款之攜帶兇器竊盜罪。公訴人認係犯刑法第
    329條之準強盜罪，起訴法條尚有未洽，應予變更。
(四)、被告所犯上開二罪，與共犯林怡凱有犯意聯絡，行為分擔，
    均為共同正犯。所為二加重竊盜行為，時間緊接，所犯罪名
    相同，顯係出於概括之犯意為之，為連續犯，應依修正前刑
    法第56條之規定論以加重竊盜一罪，並加重其刑。
(五)、被告前因竊盜、偽造文書等罪，經台灣台中地方法院判決分
    別判處有期徒刑一年四月、二月，定應執行刑有期徒刑一年
    五月確定。復因違反毒品危害防制條例之施用第一級、第二
    級毒品案件，經該院判決分別判處有期徒刑七月、四月，定
    應執行刑有期徒刑十月確定，並接續前開竊盜、偽造文書等
    罪而執行，於民國93年10月31日縮刑期滿而執行完畢，此有
    台灣高等法院被告前案紀錄表一份附卷可憑，其於有期徒刑
    執行完畢後五年內再犯本件有期徒刑以上之二罪，俱屬累犯
    ，均應依修正前刑法第47條規定，加重其刑。
(六)、爰審酌被告：(1)年輕力壯，竟不思正途謀財，而以不正方法
    取得他人財物之犯罪動機；(2)與共犯林怡凱以所攜帶之兇器
    破壞告訴人甲○○所使用及被害人乙○○所有自用小客車之
    犯案手法，雖告訴人甲○○並無實際上財物被竊取，但仍受
    有車輛毀壞之損失；(3)竊取被害人乙○○之動產後，為脫免
    逮捕以手中之物當場施以強暴之犯案情節；(4)致被害人乙○○因此受有財物損失及左手肘擦傷之傷害結果；(5)犯後坦承
    加重竊盜之犯行之態度等一切情狀，量處如主文所示之刑，
    並定其應執行刑。本件犯罪在96年4月24日以前，經量處有
    期徒刑一年六月，應依中華民國96年罪犯減刑條例減其宣告
    刑。
(七)、扣案如附表所示之鐵剪刀、螺絲扳手、電動螺絲起子各1支
    、手套一雙及帆布袋一個，均屬被告所有，且係供被告與共
    犯林怡凱犯本件竊盜罪及加重準強盜罪所用之物，業據共犯
    林怡凱及被告陳明在卷，爰依刑法第38條第1項第2款之規定
    均宣告沒收。至於另外未扣案之鐵剪刀一支，已為共犯林怡
    凱所丟棄，已據被告及共犯林怡凱於偵查中陳明在卷（見上
    開偵卷第21頁），為免將來執行困難，爰不宣告沒收。扣案
    之生理食鹽水、注射用針筒，與本件犯罪無關，亦不宣告沒
    收，附此一併敘明。
五、撤銷原審判決之理由：(一)、被告竊盜乙○○部分，乙○○並
    無難予抗拒之情形，並不成立準強盜罪，原審認成立刑法第
    330條之準強盜罪，用法不當。(二)、另加重竊盜未遂部分，
    其犯罪日期在96年4月24日以前，原審諭知有期徒刑七月，
    原審未及依中華民國96年罪犯減刑條例減其宣告刑。被告上
    訴指摘原審判決就被害人乙○○部分，並不成立準強盜罪，
    其上訴為有理由，應由本院將原審判決撤銷改判。
據上論斷，應依刑事訴訟法第369條第1項前段、第364條、第299
條第1項前段、第300條，刑法第2條第1項前段、95年7月1日施行
前之刑法第28條、第55條、第47條，刑法第321條第1項第3款、
第354條、第38條第1項第2款，刑法施行法第1條之1第2項，判決
如主文。
本案經檢察官丙○○到庭執行職務。
中　　華　　民　　國　　96　　年　　10　　月　　17　　日
            刑事第九庭    審判長法　官　陳　筱　珮
                                法　官  余  仕  明
                                法　官  趙  春  碧
上列正本證明與原本無異。
檢察官得上訴。
被告不得上訴。
如不服本判決應於收受送達後十日內向本院提出上訴書狀，其未
述上訴之理由者並得於提起上訴後十日內向本院補提理由書 (
均須按他造當事人之人數附繕本)。
                                書記官  胡  美  娟
中　　華　　民　　國　　96　　年　　10　　月　　22　　日
附錄本案論罪科刑法條全文：
中華民國刑法第321條
犯竊盜罪而有左列情形之一者，處6月以上、5年以下有期徒刑：
三、攜帶兇器而犯之者。
中華民國刑法第329條
竊盜或搶奪，因防護贓物、脫免逮捕或湮滅罪證，而當場施以強
暴脅迫者，以強盜論。
中華民國刑法第330條
犯強盜罪而有第321條第1項各款情形之一者，處7 年以上有期徒
刑。
前項之未遂犯罰之。
中華民國刑法第354條
毀棄、損壞前二條以外之他人之物或致令不堪用，足以生損害於
公眾或他人者，處2年以下有期徒刑、拘役或5百元以下罰金。
附表：
┌──┬────────┬─────┐
│編號│     品名       │   數量   │
├──┼────────┼─────┤
│ 1  │鐵剪刀          │   一支   │
├──┼────────┼─────┤
│ 2  │螺絲扳手        │   一支   │
├──┼────────┼─────┤
│ 3  │電動螺絲起子    │   一支   │
├──┼────────┼─────┤
│ 4  │手套            │   一雙   │
├──┼────────┼─────┤
│ 5  │帆布袋          │   一個   │
└──┴────────┴─────┘
